【裁判字號】    99,審交訴,85
【裁判日期】    990827
【裁判案由】    肇事遺棄罪等
【裁判全文】
臺灣桃園地方法院刑事判決            99年度審交訴字第85號
公  訴  人  臺灣桃園地方法院檢察署檢察官
被      告  乙○○
上列被告因肇事遺棄罪等案件，經檢察官提起公訴（99年度偵緝
字第709 號），被告於準備程序進行中，就被訴事實為有罪之陳
述，經本院告知簡式審判程序意旨，並聽取當事人之意見後，本
院合議庭裁定依簡式審判程序審理，判決如下：
    主  文
乙○○過失傷害人，處有期徒刑月；又駕駛動力交通工具肇事
，致人傷而逃逸，累犯，處有期徒刑拾月。應執行有期徒刑壹年
。
    事  實
一、乙○○前於民國95年間因肇事逃逸案件，經臺灣板橋地方法
    院以95年度交訴字第58號判決判處有期徒刑8 月確定，嗣再
    經同法院以96年度聲減字第1426號裁定減刑為有期徒刑4 月
    確定，於96年7 月23日徒刑易科罰金執行完畢。詎其仍不知
    悔改，其於98年7 月31日晚間，騎乘車牌號碼BYA ─990 號
    重型機車，沿桃園縣桃園市○○路往三民路方向行駛，嗣於
    同日晚間7 時48分許，行經桃園縣桃園市○○路與經國路路
    口欲右轉經國路時，原應遵守燈光號誌並注意車前狀況，隨
    時採取必要安全措施，而依當時天候為晴、夜間有照明、路
    面鋪裝柏油、路面狀況乾燥、無缺陷、無障礙物、視距良好
    ，且無不能注意之情事，竟疏未注意車前狀況並闖越紅燈，
    致其車頭與沿桃園縣桃園市○○路往寶山街方向行駛，甫經
    過上揭路口欲駛入經國路直行之甲○○所騎乘並搭載張郁惠
    之車牌號碼MD7 ─213 號重型機車右側車身發生碰撞，致甲
    ○○受有雙手肘、右手、右大腿、右膝、右踝擦挫傷之傷害
    及張郁惠受有右手肘及雙膝挫擦傷之傷害。詎乙○○明知駕
    車肇事致人受傷，其於肇事後竟未協助傷者就醫、救護及其
    他必要之措施，亦未向警察機關報告或留下姓名俾便聯絡，
    復未留在現場等候警方處理，反而基於肇事逃逸之犯意，旋
    即駕車往桃園縣桃園市○○路方向逃逸。嗣經警調閱監視器
    錄影畫面始循線查獲。
二、案經甲○○、張郁惠訴由桃園縣政府警察局桃園分局報告臺
    灣桃園地方法院檢察署檢察官偵查起訴。
    理  由
一、本案被告乙○○所犯之罪，均非法定刑為死刑、無期徒刑或
    最輕本刑3 年以上有期徒刑之罪，亦均非高等法院管轄第一
    審之案件，而被告於準備程序中就被訴事實已為有罪之陳述
    ，經本院告知簡式審判程序之旨，並聽取被告與公訴人之意
    見後，本院合議庭乃依刑事訴訟法第273 條之1 第1 項規定
    ，裁定由受命法官獨任進行簡式審判程序，合先敘明。
二、上開犯罪事實，業據被告乙○○於本院審理時坦承不諱，並
    有證人即告訴人甲○○於警詢時之證述，且有道路交通事故
    現場圖、道路交通事故調查報告表（一）（二），現場、車
    損及監視器翻拍照片共11張附卷足資憑明，足徵被告前開自
    白核與事實相符，應堪採信。又告訴人甲○○、張郁惠確因
    本件車禍受傷，有敏盛綜合醫院診斷證明書2 紙在卷可稽。
    按汽車行駛時，駕駛人應注意車前狀況，並隨時採取必要之
    安全措施；汽車行駛至交岔路口應遵守燈光號誌，道路交通
    安全規則第94條第3 項、第102 條第1 項第1 款分別定有明
    文，被告自應遵守上開規定，謹慎駕車，以維行車安全及避
    免危險發生，而參之當時天候及路況，又無不能注意之情事
    ，此有前揭調查報告表在卷可佐，被告騎乘上開車輛疏未注
    意車前狀況及燈光號誌，而肇致本件事故，其有疏未盡其應
    注意之義務而有過失，至為明灼，而告訴人甲○○、張郁惠
    確因本件車禍而受有傷害，與被告之過失行為有相當因果關
    係，被告自應負過失傷害罪責。次按刑法第185 條之4 駕駛
    動力交通工具肇事致人死傷而逃逸罪之立法目的，乃為維護
    交通，增進行車安全，促使當事人於事故發生時，能對被害
    人即時救護，減少死傷，以保護他人權益並維護社會秩序，
    且依道路交通管理處罰條例第62條第3 項規定，駕駛汽車肇
    事致人受傷或死亡，汽車駕駛人有採取救護或其他必要措施
    並向警察機關報告之義務，由此可知，因汽車駕駛人之故意
    、過失肇事致人傷亡者，汽車駕駛人本即負有救護義務。本
    件被告駕駛車輛與被害人發生撞擊致被害人受傷，依當時之
    情形，被告對被害人當場受有傷害應有認識，其竟未採取救
    護或其他必要措施，並向警察機關報告，即逕行駕車離去，
    其違背上開道路交通管理處罰條例第62條第3 項規定，而有
    刑法第185 條之4 肇事逃逸犯行甚明。綜上所述，被告自白
    顯與事實相符，足堪採信，是本件事證明確，被告犯行均堪
    認定，自應依法論科。
三、核被告乙○○所為，分別係犯刑法刑法第284 條第1 項前段
    之過失傷害罪及第185 條之4 之肇事遺棄罪。被告一過失行
    為致告訴人2 人受傷，而侵害2 個人法益，為想像競合犯，
    應從一重處斷。被告所犯上開2 罪犯行，犯意各別，行為互
    殊，應予分論併罰。又被告有如事實欄所載之科刑及執行資
    料，此有臺灣高等法院被告前案紀錄表1 份在卷可稽，其受
    徒刑執行完畢後5 年內故意再犯本件有期徒刑以上之肇事逃
    逸罪，為累犯，應依刑法第47條第1 項規定加重其刑。爰審
    酌被告之過失情節、於駕車肇事後未停留在車禍肇事現場救
    助被害人並報警處理，即逕行離去違反其救護義務，並兼衡
    其犯罪之動機、目的、生活狀況及被害人2 人受傷之程度、
    被告迄今仍未賠償被害人與其犯後坦承犯行、態度尚佳等一
    切情狀，分別量處如主文所示之刑，並定其應執行之刑。
據上論斷，應依刑事訴訟法第273 條之1 第1 項、第299 條第1
項前段，刑法第284 條第1 項前段、第185 條之4 、第55條、第
47條第1 項、第51條第5 款，刑法施行法第1 條之1 第1 項、第
2 項前段，判決如主文。
本案經檢察官潘怡華到庭執行職務。
中    華    民    國    99    年    8     月    27    日
                        刑事庭    法  官  劉為丕
以上正本證明與原本無異。
如不服本判決，應於判決送達後10日內向本院提出上訴狀（應附
繕本），其未敘述上訴理由者，應於上訴期間屆滿後20日內補提
理由書狀於本院，上訴於臺灣高等法院。
                                  書記官  吳忻蒨
中    華    民    國    99    年    8     月    27    日
附錄本案論罪科刑依據之法條：
中華民國刑法第185條之4
駕駛動力交通工具肇事，致人死傷而逃逸者，處6 月以上5 年以
下有期徒刑。
中華民國刑法第284條
因過失傷害人者，處6 月以下有期徒刑、拘役或5 百元以下罰金
，致重傷者，處1 年以下有期徒刑、拘役或五百元以下罰金。從
事業務之人，因業務上之過失傷害人者，處1 年以下有期徒刑、
拘役或1 千元以下罰金，致重傷者，處3 年以下有期徒刑、拘役
或2 千元以下罰金。

司法院資訊處製作；財團法人民間司法改革基金會備份。
